臺灣苗栗地方法院刑事判決　　　　　　　　94年度易字第39號
公　訴　人　臺灣苗栗地方法院檢察署檢察官
被　　　告　丙○○
上列被告因竊盜案件，經檢察官聲請簡易判決處刑（93年度偵字
第3018號、第3026號），本院認不宜以簡易判決處刑，改依通常
程序，判決如下：
    主  文
丙○○連續竊盜，處有期徒刑陸月，如易科罰金，以參佰元折算
壹日。
    犯罪事實
一、丙○○基於意圖為自己不法所有之概括犯意，先後於下列時
    、地，連續竊取他人之財物：
  (一)於民國93年7 月3 日（起訴書誤載為7 月16日）下午4 時許
    ，在苗栗縣苗栗市巨蛋體育館前，徒手竊取乙○○所有之捷
    安特腳踏車1 台，得手後供己代步使用。嗣於同年8 月15日
    下午3 時30分許，在苗栗縣苗栗市○○里○○街57巷巷口，
    於騎乘上開竊得之腳踏車時，為警當場查獲。
  (二)於93年8 月16日上午11時40分許，在苗栗縣苗栗市恭敬里恭
    敬61之2 號旁，著手竊取丁○○所有、置放於店旁阻擋花圃
    內土壤之鐵管1 支，尚未得手之際，為巡邏員警當場查獲，
    而未得逞。
二、案經苗栗縣警察局苗栗分局報請臺灣苗栗地方法院檢察署檢
    察官偵查後聲請簡易判決處刑。
    理  由
一、認定犯罪事實所憑之證據及理由：
  (一)犯罪事實欄一(一)竊取捷安特腳踏車部分：
    1.被告於警詢、偵查及本院審理時供認有騎乘被查獲之腳踏
      車等語明確。
    2.證人即被害人乙○○於警詢中證述其所有之腳踏車於93年
      7 月3 日16時許遭失竊之事實等語屬實（見偵字第3018號
      卷第9 頁以下），且有被害人乙○○所立具之贓物認領保
      管單1 紙附卷可稽（見同上偵卷第12頁）。
    3.此外，復有被害人乙○○購買系爭腳踏車時所填寫而留存
      於腳踏車店之資料卡1 紙及腳踏車照片1 張附卷可稽（同
      上偵卷第15頁）。
    4.又據證人即本案查獲之員警甲○○於審理時證稱：伊係於
      執行巡邏勤務時，見被告騎乘系爭腳踏車時，東張西望，
      形跡可疑等語（見審卷第90頁）。以此客觀情狀，顯可疑
      該腳踏車係被告以不法之方式取得。
    5.況且，依後述三(二)被告辯解不採之理由論述部分，可知被
      告並無法合理交代系爭腳踏車之來源，據此，除可排除可
      能係收受、故買贓物之情況，亦可證系爭腳踏車之取得並
      無法律上合法之權源。
    6.綜上各情，參互以觀，可知被告騎乘系爭失竊之腳踏車，
      且其行徑相當可疑，於查獲後又無法合理交代腳踏車之來
      源，由此應可推論系爭腳踏車應係被告所竊取乙節，應堪
      認定。
  (二)犯罪事實欄一(二)竊取鐵管部分：
    1.被告丙○○於警詢及偵查中之自白竊取鐵管之犯罪事實（
      見偵字第3026號卷第7 、23頁）。被告復於本院審理時供
      稱：伊當時沒有吃飯錢，拿鐵管之目的係要賣錢，且沒有
      經過鐵管所有人之同意，就將鐵管上面的花盆搬開，直接
      拿鐵管等語（見審卷第15、101 、102 頁）。
    2.證人即被害人丁○○於審理時證稱：鐵管係伊所有，可以
      拿去賣錢，但伊沒有拿去賣，而放在店旁花圃、花盆下方
      ，用來擋土之用，但被告並未經伊同意即拿取鐵管等語明
      確（見審卷第94、95頁），且有現場照片9 張附卷可稽（
      見偵卷第14及16頁以下）。
    3.此外，復有被害人所立具之贓物認領保管單1 紙附卷可稽
      （見偵卷第29頁）。
    4.綜上各情以觀，可知被害人丁○○將系爭鐵管置於花圃下
      方，係用於擋土之用，以防止土壤流失，客觀上仍具有相
      當之經濟價值及作用，且被告既未經被害人同意，即行將
      鐵管上方之盆栽移開，以拿取該鐵管，並欲將之變賣換錢
      ，是其主觀上有不法所有之意圖，客觀上亦有竊取他人財
      物之行為，至為明確。從而，本案事證已經明確，被告偵
      查中之自白核與事實相符，足以認定被告之犯行，應予依
      法論科。
三、對於被告辯解，及對被告有利之證據，本院之判斷：
  (一)犯罪事實欄一(一)竊取捷安特腳踏車部分：
    被告丙○○固供認有騎乘系爭捷安特腳踏車，並為警查獲，
    惟矢口否認有何竊盜犯行，辯稱：腳踏車係向伊之朋友借的
    ，不是伊偷的，伊不知道他叫什麼名字，也不知道他的綽號
    、住哪裡，伊和他只認識兩個禮拜，他借車給伊時，說腳踏
    車係他的云云，經查：
    1.關於系爭腳踏車之來源，被告初於警詢中供稱：係伊的朋
      友「給」伊的云云（見3018號偵卷第6 頁）。嗣於本院審
      理時改口辯稱：係伊的朋友「借」伊的云云（見審卷第13
      頁）。其先後辯解不一，相互矛盾，本值可疑。
    2.依被告審理中之辯解，可知被告並不知借腳踏車朋友之真
      實姓名或住居資料，亦不知其綽號，且雙方僅稱認識2 星
      期。在此雙方並不熟識之情況下，何以該朋友會願意借有
      相當價值之腳踏車予被告？被告又該如何歸還腳踏車？均
      顯有疑義。是被告此部分之辯解，亦有可議之處。
    3.又關於被告「借」得腳踏車後騎乘之時間，被告初於本院
      拘提到案訊問程序中辯稱：伊朋友借給伊1 、2 星期才被
      查獲云云（見審卷第13頁），卻於審理時改稱：伊借到腳
      踏車後騎了2 、3 個禮拜云云（見審卷第101 頁）。準此
      ，其辯解前後不一致，顯有疑義。
    4.再者，被告於審理中辯稱：借伊腳踏車之朋友，係伊之朋
      友彭正文介紹給伊認識的，彭文正可以聯絡的到他云云（
      見審卷第14頁）。就此，證人彭文正於本院審理時否認之
      ，並證稱：伊與被告係苗栗農工的同學，伊並沒有帶被告
      去認識任何人等語（見審卷第97頁）。是被告此部分之辯
      稱，亦難採信。
    5.綜上，被告之辯解，或前後不一，或顯與常情有違，顯屬
      卸責之詞，不足憑採。從而，被告對於系爭腳踏車之來源
      ，既然無法為合理之交代，依此間接證據，佐以其他相關
      證據，應可推論系爭腳踏車係被告所竊得乙節，殆無疑義
      。
  (二)犯罪事實欄一(二)竊取鐵管部分：
    被告丙○○固供認有於起訴書所載之時、地，著手撿起鐵管
    1 支，惟矢口否認有何竊盜犯行，辯稱：伊是撿破銅爛鐵，
    而且鐵管看起來是別人不要的廢鐵，伊不知道這樣算是竊盜
    云云。故本案之主要爭點，在於系爭鐵管於客觀上是否可認
    為係他人不要之無主物？此涉及被告主觀上是否有不法所有
    之意圖，經查：
    1.按所謂竊盜罪，係指行為人未得本人同意或違背本人之意
      思，而取走本人持有之財物，而行為人主觀上明知對物之
      取得並無法律上之原因，並以所有人地位自居而就該物進
      行掌握支配之心態，此即所謂不法所有之意圖，先予敘明
      。
    2.查系爭鐵管係所有人丁○○置於其店旁所種植花圃及花盆
      之下，用以阻擋泥土外流，已如前述，可知該鐵管有其一
      定經濟價值及效用，顯為他人所持有、支配之狀態中，並
      非一般棄置於路旁、垃圾堆、荒郊野外之無主物，應無疑
      義。再者，被告亦自承拿該鐵管時，須將其上之花盆挪開
      ，已如前述，故其對於該鐵管之效用、外觀應無不知之理
      。況且，被告亦供認拿鐵管並未經所有人之同意，且其目
      的係為了要賣錢等語，業如前述，綜合上情以觀，足認被
      告主觀上有不法所有之意圖，至為明確。
    3.綜上，被告辯稱不知道這算係竊盜云云，顯屬卸責之詞，
      尚難憑採。
四、論罪科刑的理由：
  (一)核被告丙○○所為，係犯刑法第320 條第1 項之普通竊盜罪
    （竊取腳踏車部分），及同法第320 條第3 項、第1 項之普
    通竊盜未遂罪（竊取鐵管部分）。
  (二)被告先後2 次之竊盜犯行，時間緊接、方法相同，所犯為構
    成要件相同之罪名，顯係基於概括犯意反覆為之，為連續犯
    ，應依刑法第56條之規定，以情節較重之竊盜既遂罪一罪論
    ，並加重其刑。
  (四)量刑部分：
    爰審酌被告正值年壯，竟不思正途獲取財物，冀圖不勞而獲
    ，且犯後否認犯行，不僅浪費有限之司法資源，且毫無坦承
    悔過之具體表現，本應嚴罰重懲，念及犯罪所得財物價值非
    鉅，且業已歸還被害人，尚未造成被害人難以彌補之損害，
    且被告罹患精神分裂症，有情緒暴躁易怒、自語、甩頭、揮
    手等怪異行為、自我照顧能力退化、攻擊破壞行為之症狀，
    有行政院衛生署苗栗醫院94年4 月29日苗醫歷字第094000
    3055號函暨檢附之病歷影本附卷可稽（見審卷第77頁以下，
    但無積極證據顯示被告行為時已達精神耗弱狀態），併參酌
    其生活狀況、品行、智識程度、犯罪之動機、目的、手段、
    所生危害及公訴人求刑等一切情狀，量處主文所示之刑，並
    諭知易科罰金之折算標準，以資懲儆，並符罪刑相當原則。
五、適用法律依據：
  (一)刑事訴訟法第452條、第299條第1項前段。
  (二)刑法第56條、第320條第1項、第41條第1 項前段。
  (三)罰金罰鍰提高標準條例第1 條前段、第2 條。
本案經檢察官林文中到庭執行職務。
中　　華　　民　　國　　94　　年　　5 　　月　　25　　日
                  刑事第一庭  審判長法　官    周淡怡
                                    法  官    李太正
                                    法  官    顧正德
以上正本證明與原本無異
如不服本判決應於送達後10日內向本院提出上訴狀（應附繕本）
                                    書記官    廖鳳美
中　　華　　民　　國　　94　　年　　5 　　月　　30　　日
附錄本判決論罪科刑法條
中華民國刑法第320條第1項(普通竊盜罪)
意圖為自己或第三人不法之所有，而竊取他人之動產者，為竊盜
罪，處五年以下有期徒刑、拘役或500元以下罰金。
